【裁判字號】    88,訴,2133
【裁判日期】    890211
【裁判案由】    懲治盜匪條例
【裁判全文】
臺灣臺中地方法院刑事判決                        八十八年度訴字第二一三三號
    公  訴  人  臺灣台中地方法院檢察署檢察官
    被      告  甲○○
    指定辯護人  本院公設辯護人乙○○
右列被告因懲治盜匪條例案件，經檢察官提起公訴（八十八年度偵字第二一一六五號
），本院判決如左：
    主  文
甲○○以強暴妨害人行使權利，處有期徒刑柒月。
    事  實
一、甲○○於民國八十八年十月八日午後，以電話多次連繫戊○○，要求歸還前所借
    用之呼叫器及行動電話充電器各一個，因戊○○頻頻掛掉電話，不予回應，甲○○甚怒，遂於同日下午三時三十分許，前往位在台中巿中正路與綠川西街口之「
    波音龍遊藝場」，覓得戊○○正在該家遊藝店內打玩電動機具，隨即徒手毆打戊○○之頭部、腹部（未據提出傷害告訴），並基於妨害戊○○行使權利之犯意，
    在雙方爭執拉扯中，對戊○○使力，取走其握在手中之NOKIA 廠牌5110型號、門
    號：0000000000號行動電話一支（戊○○之母溫秀娥所有、平日由戊○○使用），其後戊○○始將呼叫器及行動電話充電器歸還，但甲○○卻拒將該
    支行動電話交還戊○○，二人於是繼續爭執拉扯，戊○○之姊丁○○及友人丙○○在場見狀，加入協助戊○○，仍舊不敵，甲○○則於得逞後在臨離去前，告訴
    戊○○前往其住處取回該支行動電話，而妨害戊○○使用其行動電話之權利。嗣
    經戊○○報警，甲○○在其台中巿東區○○街八二之四二號之住處為警查獲，並
    起出該支行動電話發還戊○○。
二、案經台中巿警察局第一分局報請臺灣臺中地方法院檢察署檢察官偵查起訴。
    理  由
一、訊據被告甲○○坦承有於右開時地，因要求歸還呼叫器及行動電話充電器乙事，
    與戊○○、丁○○及丙○○等人發生拉扯、推擠，惟矢口否認曾以強暴之方式，
    妨害戊○○行使權利之犯行，辯稱：當時遭劉女持該支行動電話毆打，因此順勢
    從劉女之手中拿走行動電話，並非使用暴力強取，且在雙方爭執中，被告之眼鏡
    為劉女損壞，故取走其行動電話，欲使劉女賠償其眼鏡之損害云云。經查：
    (一)被告於八十八年十月八日十四時許，因需用行動電話之充電器，而以電話連繫
      被害人戊○○，要求歸還充電器及呼叫器，卻一直被掛電話，心中非常氣憤，
      方於同日下午三時三十分許在「波音龍遊藝場」，出手毆打戊○○，並強行取
      走其手中之行動電話，嗣經戊○○報警後，為警在被告位於台中巿東區○○街
      八二之四二號之住處起出該支行動電話發還戊○○等過程，業據被告於警訊時
      坦承不諱；核與戊○○於警訊中供稱：其曾於八十八年十月八日前，向被告借
      用呼叫器及行動電話之充電器，因未歸還，被告於該日下午去電責罵，為其掛
      掉電話等語，及戊○○、丁○○及丙○○三人在警訊中均供稱被告確有出手毆
      打戊○○，並強取其行動電話之情節，大致符合，並有台中巿警察局第一分局
      繼中派出所臨檢表、贓物領據、照片各一件附卷可稽，可見被告確實在盛怒之
      動機下，對被害人以強暴之方式，取走其行動電話，其前開否認之詞，洵不足
      取。
    (二)又本案發生之經過，據證人丙○○在警訊中證稱略為：被告於前述時地毆打戊○○，取走其行動電話，並要求劉女應歸還呼叫器及行動電話充電器，惟劉女
      歸還後，被告仍將行動電話拿走（見偵查卷第十二頁背面）。核與被告於警訊
      中供稱：當時戊○○將充電器置於手提袋內，被告無法取得，心中非常氣憤，
      遂從劉女手中強取該支行動電話，並告訴劉女待其返還充電器後才交還行動電
      話等語，二人就被告先強行取得劉女之行動電話後，始要求歸還呼叫器及充電
      器乙節，所供吻合。是被告顯在盛怒下，欲使戊○○歸還呼叫器及充電話，而
      強取其行動電話。則被告當時存有妨害劉女行使權利之犯意，雖堪以認定，但
      尚難斷定被告存有為自己不法所有之意圖。
    (三)復據被告於警訊中供稱：當初離開「波音龍遊藝場」前，曾告知戊○○「有種
      要行動電話，就至我住處來取回」等語；而戊○○於偵訊中，被訊及被告拿走
      手機時，有無告知何事時，亦答稱「叫我過去拿」，足證被告當時顯無不法所
      有之意圖。再綜合前述被告行為之動機，及強取劉女行動電話後，要求同時返
      還呼叫器、充電器等情節觀之，被告應僅係牽怒戊○○使其無法使用充電器，
      亦出於妨害劉女行使權利之犯意，而強行取走其行動電話，尚與懲治盜匪條例
      第五條第一項第一款之意圖為自己不法所有，以強暴致使不能抗拒，而取他人
      之物罪無涉。從而本件事證明確，被告右開犯行洵堪認定。
二、核被告甲○○所為，係犯刑法第三百零四條第一項之以強暴妨害人行使權利罪。
    公訴人認為被告所犯係懲治盜匪條例第五條第一項第一款之意圖為自己不法所有
    ，以強暴致使不能抗拒，而取他人之物罪，惟被告並無為自己不法所有之意圖，
    其犯意僅止於妨害被害人行使權利而已，已如前述，起訴法條應予變更。爰審酌
    被害人戊○○僅係一名國中女生（七十五年八月二日生），被告正值年輕力壯，
    竟以前述粗暴之方式加諸其身，殊值非難，及其犯罪之動機、目的、手段、犯後
    態度等一切情狀，量處如主文所示之刑，以資懲儆。
據上論斷，應依刑事訴訟法第二百九十九條第一項前段、第三百條，刑法第三百零四
條第一項，罰金罰鍰提高標準條例第一條前段，判決如主文。
中      華      民      國      八十九      年      二    月    十一    日
                                        法  官  莊 深 淵
右正本證明與原本無異。
如不服本判決，應於送達後十日內向本院提出上訴狀（須附繕本），上訴於台灣高等
法院台中分院。
                                        書記官
中      華      民      國      八十九      年      二    月    十一    日
附錄論罪科刑法條
刑法第三百零四條第一項：
  以強暴、脅迫使人行無義務之事或妨害人行使權利者，處三年以下有期徒刑、拘役
或三百元以下罰金。


司法院資訊處製作；財團法人民間司法改革基金會備份。
